【裁判字號】    94,訴,1393
【裁判日期】    950127
【裁判案由】    侵權行為損害賠償
【裁判全文】
臺灣臺南地方法院民事判決              94年度訴字第1393號
原      告  甲○○
法定代理人  乙○○
被      告  丙○○
上列當事人間請求侵權行為損害賠償事件，經原告提起刑事附帶
民事訴訟，本院刑事庭裁定移送民事庭審理，經本院於民國94年
1月20日言詞辯論終結，判決如下：
    主   文
被告應給付原告新台幣玖萬陸仟元。
原告其餘之訴駁回。
訴訟費用由被告負擔五分之一，其餘由原告負擔。
本判決第一項於原告以新台幣參萬元供擔保後，得為假執行。但
被告如於執行標的物拍定、變賣前，以新台幣玖萬陸仟元為原告
預供擔保後，得免為假執行。
原告其餘假執行之聲請駁回。
    事實及理由
一、本件原告起訴主張：被告明知自己未有機車駕照，不得騎乘
    機車在道路上行駛，竟於民國93年8月2日11時許，騎乘車牌
    號碼SX8－936號輕機車，搭載原告，沿台南縣西港鄉慶安村
    236巷由東往西方向行駛，行經台南縣西港鄉慶安村236巷51
    號附近，因欲超越前車，而未注意車前狀況，即由左側道路
    超車，因而與對向車道由訴外人陳永芳所駕駛，車牌號碼N2
    －5850號自小客車發生撞擊，致使原告受有左側膝關節第三
    度開放性骨折脫臼、左側遠端股骨外髁開放性骨折、左側足
    踝外髁骨折、左側髕骨開放性骨折合併骨頭缺損之傷害；按
    「因故意或過失，不法侵害他人之權利者，負損害賠償責任
    。故意以背於善良風俗之方法加損害於他人者亦同。違反保
    護他人之法律，致生損害於他人者，負損害賠償責任。」、
    「汽車、機車或其他非依軌道行駛之動力車輛，在使用中加
    損害於他人者，駕駛人應賠償因此所生之損害。」、「不法
    侵害他人之身體或健康者，對於被害人因此喪失或滅少勞動
    能力，或增加生活上之需要時，應負損害賠償責任。不法侵
    害他人之身體、健康、名譽或不法侵害其他人格法益而情節
    重大者，被害人雖非財產上之損害，亦得請求賠償相當之金
    額。」民法第184條、第191條之2、第193條第1項及第195條
    第1項定有明文。本件被告之上開侵權行為對原告造成上述
    傷害，原告所受損害與被告之侵權行為間具相當因果關係，
    原告自得依前開規定，向被告請求損害賠償；至於損害賠償
    額部分，計有（一）醫療費用新台幣（以下同）16,000元。
    （二）非財產上之損害賠償500,000元。（三）願供擔保，
    請准宣告假執行。
二、被告則抗辯：對於原告主張被告未有機車駕照，仍於93年8
    月2日11時許，騎乘車牌號碼SX8－936號輕機車，搭載原告
    ，沿台南縣西港鄉慶安村236巷由東往西方向行駛，行經台
    南縣西港鄉慶安村236巷51號附近，因欲超越前車，而與對
    向車道由訴外人陳永芳所駕駛，車牌號碼N2－5850號自小客
    車發生撞擊，致使原告受有左側膝關節第三度開放性骨折脫
    臼、左側遠端股骨外髁開放性骨折、左側足踝外髁骨折、左
    側髕骨開放性骨折合併骨頭缺損傷害之事實不爭執，惟抗辯
    並無能力支出損害賠償費用，且原告請求之賠償金額過高等
    語。並聲明：（一）原告之訴駁回。（二）訴訟費用由原告
    負擔。
三、兩造不爭執之事實：
    被告無機車駕照，仍於93年8月2日11時許，騎乘車牌號碼SX
    8－936號輕機車，搭載原告，沿台南縣西港鄉慶安村236巷
    由東往西方向行駛，行經台南縣西港鄉慶安村236巷51號附
    近，因欲超越前車，即由左側道路超車，而與對向車道由訴
    外人陳永芳所駕駛，沿台南縣西港鄉慶安村236巷由西往東
    方向行駛，車牌號碼N2－5850號之自小客車發生撞擊，致使
    原告受有左側膝關節第三度開放性骨折脫臼、左側遠端股骨
    外髁開放性骨折、左側足踝外髁骨折、左側髕骨開放性骨折
    合併骨頭缺損之傷害。
四、得心證之理由：
（一）原告主張被告無機車駕照，仍於93年8月2日11時許，騎乘
      車牌號碼SX 8－936號輕機車，搭載原告，沿台南縣西港
      鄉慶安村236巷由東往西方向行駛，行經台南縣西港鄉慶
      安村236巷51號附近，因欲超越前車，即由左側道路超車
      ，而與對向車道由訴外人陳永芳所駕駛，沿台南縣西港鄉
      慶安村236巷由西往東方向行駛，車牌號碼N2－5850號之
      自小客車發生撞擊，致使原告受有左側膝關節第三度開放
      性骨折脫臼、左側遠端股骨外髁開放性骨折、左側足踝外
      髁骨折、左側髕骨開放性骨折合併骨頭缺損之傷害之事實
      ，為被告所不爭執，並經本院依職權調取本院94年度交易
      字第63號過失傷害案件卷宗，有被告、原告、訴外人陳永
      芳之警訊筆錄、道路交通事故調查報告表、現場圖、現場
      照片、財團法人奇美醫院診斷證明書附於上開卷內可稽，
      自堪信為真正。
（二）按汽車行駛時，駕駛人應注意車前狀況，並隨時採取必要
      之安全措施；又汽車超車時，對面有來車交會，不得超車
      ；道路交通安全規則第94條第3項、第101條第2款分別定
      有明文。本件被告未考取機車駕照，本不得騎乘機車在道
      路上行駛，竟仍於93年8月2日11時許，騎乘車牌號碼SX8
      －936號輕機車，搭載原告，沿台南縣西港鄉慶安村236巷
      由東往西方向行駛，而於行經台南縣西港鄉慶安村236巷
      51號附近，未注意車前狀況，且於超車時，未注意前面有
      無來車交會，又車禍發生當時之狀況，肇事地點天候晴、
      日間自然光線、路面為柏油路面、路面乾燥、路面狀態良
      好無缺陷，有上開道路交通事故調查報告表可稽，並無被
      告不能注意之情事，被告竟仍貿然由左側道路超車，因而
      與對向車道由訴外人陳永芳所駕駛，沿台南縣西港鄉慶安
      村236巷由西往東方向行駛，車牌號碼N2－5850號之自小
      客車發生撞擊，致使原告受有左側膝關節第三度開放性骨
      折脫臼、左側遠端股骨外髁開放性骨折、左側足踝外髁骨
      折、左側髕骨開放性骨折合併骨頭缺損之傷害之事實，被
      告顯然未盡注意之義務，而有過失甚明，故被告於本件車
      禍之過失責任可資認定。而原告於車禍當時，係由被告所
      騎乘機車所搭載，並無足以可歸責之事由存在，於本件車
      禍之發生，並無過失責任，可堪認定。另外，訴外人陳永
      芳於車禍當時，駕駛車牌號碼N2－5850號之自小客車，沿
      台南縣西港鄉慶安村236巷由西往東方向行駛，係行駛於
      自己之車道內，而遭被告所騎乘機車於超車行駛左側車道
      時撞擊，訴外人陳永芳當時之駕駛行為，亦無足以可歸責
      之事由存在，於本件車禍之發生，亦無過失責任，可堪認
      定。本件車禍發生後，曾由台灣省台南區車輛行車事故鑑
      定委員會鑑定，其鑑定結果為丙○○無照駕駛輕型機車腳
      踏車，超車不當，偏左行駛，為肇事原因。陳永芳無肇事
      因素。有台灣省台南區車輛行車事故鑑定委員會南鑑字第
      0945901493號鑑定意見書在卷可稽，其鑑定結果與上開論
      述相同，自屬可採。
（三）按因故意或過失，不法侵害他人之權利者，負損害賠償責
      任；違反保護他人之法律，致生損害於他人者，負賠償責
      任，但能證明其行為無過失者，不在此限；汽車、機車或
      其他非依軌道行駛之動力車輛，在使用中加損害於他人者
      ，駕駛人應賠償因此所生之損害。但於防止損害之發生，
      已盡相當之注意者，不在此限；民法第184條第1項前段、
      第2項、第191條之2亦有明文；又不法侵害他人身體或健
      康者，對於被害人因此喪失或減少勞動能力，或增加生活
      上之需要時，應負損害賠償責任；被害人雖非財產上之損
      害，亦得請求賠償相當之金額，民法第193條第1項、第19
      5條第1項分別定有明文。被告對於本件車禍既有過失責任
      ，已見前述，是原告起訴請求損害賠償，即屬於法有據；
      至於原告請求之各項損害賠償，玆分別論述如下︰
（１）醫療費用部分：
      原告因上開車禍支出醫療費用，其中93年8月2日至93年8
      月18日住院醫療費用部分負擔為11,152元、自付額134元
      ，93年11月1日至93年11月2日住院醫療費用部分負擔為
      1,267元，另93年8月2日起至93年12月8日止門診支出費用
      共計4,090元，94年間門診支出費用共計1,336元，原告實
      際支出之醫療費用共計17,979元，有財團法人奇美醫院95
      年1月6日（九五）奇醫字第0087號函及所附收費收據4紙
      、就醫收據清冊1份在卷可據，自屬必要之醫療費用，故
      原告請求被告應給付醫療費用16,000元，未逾上開金額，
      自屬有據，應予准許。
（２）精神慰藉金部分：
      原告因被告之過失，造成本件車禍，致原告受有左側膝關
      節第三度開放性骨折脫臼、左側遠端股骨外髁開放性骨折
      、左側足踝外髁骨折、左側髕骨開放性骨折合併骨頭缺損
      之傷害，而原告經財團法人奇美醫院治療，於93年8月2日
      進行左膝關節骨折脫臼復位、骨外固定器固定、左側股骨
      外髁復位、鏍釘內固定、左側足踝外髁復位、鋼釘內固定
      手術，術後93年8月25日至94年9月16日間長期門診追蹤治
      療14次，94年9月16日最後門診追蹤，骨折均癒合，但仍
      有遺嚴重左膝關節外傷性關節炎合併僵直運動功能障礙，
      左膝運動範圍15至30度，左膝功能障礙應無法完全恢復，
      對於日常生活工作有影響，後遺症為左膝外傷性關節炎之
      情，亦據財團法人奇美醫院95年1月6日（九五）奇醫字第
      0087號函及所附病情摘要陳述在卷，顯見原告因本件車禍
      所受之傷害，其外傷雖已癒合，但其左膝功能將長期受損
      ，未來復原之可能性極低，以原告現年僅16歲（78年7月3
      1日出生），未來生活、求學、工作均將長期受此影響，
      原告身心所受折磨，堪謂巨大，本院審酌兩造之身份、經
      濟狀況、就業情況等情，認原告所請求被告應給付之精神
      慰藉金500,000元，自屬適當。
（３）則依上述為計算，本件原告所得請求被告賠償之金額合計
      為516,000元。
（四）末按被保險汽車發生汽車交通事故，受益人得在本法規定
      之保險金額內，直接向保險人請求保險金；保險人依本法
      規定給付之保險金，視為加害人或被保險人損害賠償金額
      之一部分，加害人或被保險人受賠償請求時，得扣除之，
      94年2月5日修正前強制汽車責任保險法第28條及第30條分
      別著有明文。查本件原告因車禍受傷，已由原告依強制汽
      車責任保險法之規定向強制汽車責任保險之保險人領取保
      險金420,000元（其中30,000元為看護費用）之事實，業
      據原告陳述在卷，且有存摺影本1份在卷可據，自係屬實
      ，揆諸前開說明，被告自得將原告所受領之上開保險金，
      視為應給付賠償額之一部分予以扣除，則扣除後之金額，
      為96,000元。
（五）綜上所述，扣除保險給付後，原告所得請求被告給付之金
      額為96,000元，從而，原告請求被告應給付原告96,000元
      ，為有理由，應予准許；逾越前開範圍之請求，則屬無據
      ，應予駁回。
五、原告陳明願供擔保，聲請宣告假執行，經核其勝訴部份，合
    於法律規定，爰酌定相當之擔保金額宣告之；其餘假執行之
    聲請，因該部份訴之駁回而失所依據，應予駁回。本院並依
    同法第392條第2項、第3項規定，依職權宣告被告得預供擔
    保，免為假執行。
六、結論：本件原告之訴一部有理由，一部無理由，依民事訴訟
    法第79條、第390條第2項、第392條第2項、第3項，判決如
    主文。
中    華    民    國    95    年    1    月    27   日
                  民事第三庭    法  官  陳杰正
以上正本係照原本作成。
如對本判決上訴，須於判決送達後20日內向本院提出上訴狀。
中    華    民    國    95    年    2    月     3   日
                                書記官  林賢慧


司法院資訊處製作；財團法人民間司法改革基金會備份。
